【裁判字號】    97,交抗,77
【裁判日期】    970124
【裁判案由】    違反道路交通管理處罰條例
【裁判全文】
臺灣高等法院交通事件裁定              97年度交抗字第77號
抗  告  人
即受處分人  甲○○
上列受處分人因違反道路交通管理處罰條例案件，不服臺灣臺北
地方法院，中華民國96年12月31日所為裁定（96年度交聲字第11
31號，原處分案號：交通部公路總局臺北區監理所板橋監理站板
監裁字第裁41－1AB416171號），提起抗告，本院裁定如下：
    主  文
抗告駁回。
    理  由
一、原處分意旨略以：異議人即受處分人甲○○名下所有之CNX-
    030號重機車，於民國95年12月19日下午3時25分許，在臺北
    市○○街，因有於身心障礙專用停車位停車之違規情事，經
    交通部公路總局臺北區監理所板橋監理站依違反道路交通管
    理處罰條例第56條第1 項第10款規定，科處罰鍰新臺幣（下
    同）1,200元。
二、異議意旨略以：受處分人雖為違規車輛名義上所有人，然實
    際並未使用該車輛。該車輛係由其母搭載其父潘玄於95年
    12月19日下午3 時20分騎乘前往台大醫院求診，因當時附近
    之一般機車停車位已滿而無處停放，其母先行掛號而將車輛
    交由其父停放，其父難忍心胸神經絞痛，迫不得已始將機車
    停放在身心障礙專用停車位等語。
三、原裁定略以：
  (一)按道路交通管理處罰條例之處罰，受舉發違反道路交通管理
    事件之受處罰人，認為受舉發之違規行為應歸責他人者，應
    於舉發違反道路交通管理事件通知單應到案日期前，檢附相
    關證據及足資辨識、通知應歸責人之證明文件，向處罰機關
    告知應歸責人，處罰機關應即另行通知應歸責人到案依法處
    理。逾期未依規定辦理者，仍依本條例各該違反條款規定處
    罰，道路交通管理處罰條例第85條第1 項、違反道路交通管
    理事件統一裁罰基準及處理細則第36條規定甚詳。易言之，
    如汽車駕駛人有違反道路交通管理處罰條例之行為，為警當
    場掣單舉發者，固應對汽車駕駛人為處罰，惟若舉發單位並
    非當場舉發，而係依道路交通管理處罰條例第7條之2規定逕
    行舉發者，此際舉發機關只能依上開規定對汽車所有人製單
    舉發，然如經汽車所有人在舉發通知單所載應到案日期前到
    案，並檢附相關證據及足資辨識、通知該應歸責之違規駕駛
    人之證明文件，向處罰機關告知應歸責人者，處罰機關即應
    依前揭道路交通管理處罰條例第85條第1 項之規定另行通知
    該名違規駕駛人到案依法處理。
  (二)受處分人甲○○名下所有之CNX-030號重機車，於95年12月1
    9日下午3時25分許，在臺北市○○街，有於身心障礙專用停
    車位停車而違反道路交通管理處罰條例第56條第1項第10 款
    之違規情事，依卷附96年9月1日再異議狀所載，受處分人並
    無爭執，並有裁決書1 份在卷可稽（均見原審交聲字第1404
    號卷第4至5頁、19頁），是此部分之事實應堪認定。
  (三)又查本件違規，交通部公路總局臺北區監理所板橋監理站原
    於96年2月1 日裁處受處分人罰鍰1,200元，因受處分人稱非
    本件違規之實際駕駛人，板橋監理站乃先行撤銷上述96年 2
    月1日裁決書，並先後以96年2月27日北監板四字第09620010
    91號、96年3月16日北監板四字第0962001560 號函請受處分
    人及其父提供實際駕駛人之相關證據及應歸責人相關證明文
    件，惟迄今未予提供，板橋監理站乃再於96年8月8日依道路
    交通管理處罰條例第56條第1項第10款裁處受處分人罰鍰1,2
    00元等情，有上述裁決書及函文在卷可稽（見原審交聲字第
    1131號卷第6至14頁、原審交聲字第1404號卷第8頁）。且核
    卷內並無受處分人非實際駕駛人之相關證據，亦無實際駕駛
    人之身分證字號及違規當日有緊急避難情事之證明文件，是
    以板橋監理站依上述規定對車輛所有人予以裁罰，並無違誤
    。原處分機關依該條例前揭規定據以裁處1,200 元，自無不
    合，異議人之異議為無理由，應予駁回。
四、抗告意旨略以：抗告人甲○○既非駕駛人亦非違規停車之行
    為人，況出境在外謀生，所謂通知其到案，毫不知情，如何
    能向處罰機關告知違規經過情形，指出應負歸責之人？本案
    實際違規停車之行為人係難忍心胸絞痛請求急診之病患潘玄
    已於申訴、異議中告知違規行為人姓名、住址可資查證，
    何以不為？而違規經過事實及當日就醫情事之證明文件，已
    在申訴書及異議狀中之事實內表明及舉證在卷，既有緊急避
    難情事，亦表明違規停車行為人之姓名、住址，原判決竟裁
    罰抗告人，顯有不當，爰請撤銷原裁定云云。
五、惟查：
  (一)按「汽車駕駛人停車時，於身心障礙專用停車位違規停車，
    處新臺幣600元以上1,200元以下罰鍰」，道路交通管理處罰
    條例第56條第1 項第10款定有明文。又依道路交通管理處罰
    條例第85條第1 項、違反道路交通管理事件統一裁罰基準及
    處理細則第36條之規定，受舉發違反道路交通管理事件之受
    處罰人，須檢附「相關證據」及「足資辨識、通知應歸責人
    之證明文件」，向處罰機關告知應歸責人，處罰機關應即另
    行通知應歸責人到案依法處理。抗告人甲○○名下所有之CN
    X-030號重機車，於95年12月19日下午3時25分許，在臺北市
    ○○街，於身心障礙專用停車位停車而違反道路交通管理處
    罰條例第56條第1 項第10款之違規情事，已為抗告人所是認
    ，並有前揭裁決書在卷可稽，抗告人雖提出異議辯稱並非實
    際駕駛人，然經原處分機關板橋監理站去函通知抗告人提供
    實際駕駛人之相關證據及應歸責人相關證明文件，惟抗告人
    均未予提供，是原處分機關依法裁處抗告人1,200 元罰鍰，
    經核並無不合。
  (二)抗告人甲○○雖辯稱其出境在外，對所謂通知到案乙節毫不
    知情云云，然由抗告人名義提出之96年9月1日再異議狀及所
    附委任其父潘玄代理一切訴訟事務之委任書狀（見原審交
    聲字第1404號卷第4至6頁），可知縱使抗告人所稱斯時人在
    境外等情為真，其仍對此事知之甚詳，否則何以授權其父代
    理本件交通案件之事務？抗告人空言辯稱不知監理機關要其
    通知實際違規之人到案云云，洵非可採。又抗告人甲○○另
    辯以其非違規之行為人，並稱實際違規之人為其父潘玄云
    云，然抗告人既已委任其父潘玄代為處理本件交通案件事
    務，且板橋監理站亦於96年2月27日及同年3月16日去函檢附
    違規駕駛人申報書（見原審交聲字第1131號卷第6 至14頁）
    等文件，通知抗告人應提出實際違規人之駕照或身分證影本
    等足資辨識、通知應歸責人之證明文件，抗告人甲○○及其
    代理人潘玄若認原處分機關之裁罰另有應歸責之人即潘玄
    ，亦應提出相關足資辨識之證明文件，以供核實，然抗告
    人甲○○及其代理人潘玄始終未為提出，僅片面指述實際
    違規之人為其父潘玄云云，依前揭說明，自與法不合，實
    難遽信為真。至抗告人所稱實際駕駛之人潘玄當日有緊急
    就醫之緊急避難情狀等情，並未據其等提出證據，以實其說
    ，抗告意旨所稱已於申訴書及異議狀中之事實內表明及舉證
    云云，然經遍閱全卷，悉無此等證據文件，可資為憑，抗告
    人僅於其申訴及異議書狀內陳明潘玄斯時有心胸疼痛之情
    ，迄未痊癒尚須複診，而提出複診預約單云云，惟前開複診
    預約單充其量僅得證明潘玄有預約就醫之事實，尚不得據
    為認定本件交通違規事實發生時，有緊急避難之適用，抗告
    人前揭所辯，亦難憑信。
  (三)而逕行舉發案件本係以車輛所有人為違規舉發對象，車輛所
    有人若不舉證告知駕駛人誰屬，自可認定其為違規行為人。
    抗告人即車輛所有人甲○○雖辯稱其非本件違規之實際駕駛
    人，然其既無法舉證實際駕駛人另有其人，原處分機關以抗
    告人確有前揭違規行為，依道路交通管理處罰條例第56條第
    1項第10款裁處罰鍰1,200元，與法尚無不合。原裁定已詳述
    認定抗告人違規之理由與證據，並說明原處分於法有據，而
    駁回異議，核其認事用法亦無違誤，本件抗告意旨徒為指摘
    ，均無理由，應予駁回。
據上論結，應依道路交通案件處理辦法第26條、刑事訴訟法第41
2條，裁定如主文。
中    華    民    國    97    年     1    月    24    日
                  刑事第十庭    審判長法  官 楊炳禎
                                      法  官 陳博志
                                      法  官 李春地
以上正本證明與原本無異。
不得再抗告。
                                      書記官 蘇秋
中    華    民    國    97    年    1     月    24    日


司法院資訊處製作；財團法人民間司法改革基金會備份。
